臺灣苗栗地方法院刑事判決　　　　　　　 96年度訴字第184號
公　訴　人　臺灣苗栗地方法院檢察署檢察官
被　　　告　甲○○
指定辯護人　本院公設辯護人　乙○○
上列被告因違反槍砲彈藥刀械管制條例案件，經檢察官提起公訴
（96年度偵字第679 號），本院判決如下：
    主  文
甲○○犯未經許可持有改造手槍罪，處有期徒刑貳年，併科罰金
新臺幣參萬元，罰金如易服勞役，以新臺幣壹仟元折算壹日。緩
刑伍年，並向國庫支付新臺幣貳拾萬元。扣案可發射子彈具有殺
傷力之改造手槍壹枝（含彈匣壹個，槍枝管制編號：0000000000
號）沒收。
    犯罪事實
一、甲○○於民國96年1 月5 、6 日某時，在新竹縣竹北市高鐵
    附近某處工地旁草叢，拾得無人所有具有殺傷力、仿BERETT
    A 廠84型半自動手槍製造之改造手槍1 把（含有彈匣1 個，
    槍枝管制編號為0000000000號），甲○○就從此時起，未經
    許可持有上述槍枝，並將該槍藏置於其位於苗栗縣頭份鎮上
    埔里17鄰松竹新村4 號住處之房間內。直至96年1 月28日上
    午9 時10分許，警方持本院核發之搜索票，前往搜索查獲扣
    案後，才終止持有。
二、本案件經苗栗縣警察局頭份分局報告臺灣苗栗地方法院檢察
    署檢察官偵查後起訴。
    理  由
壹、認定犯罪事實所憑之證據及理由
一、被告甲○○對於前述犯罪事實，均於偵、審中坦白承認。
二、查獲扣案之槍彈經送往內政部警政署刑事警察局鑑定結果，
    認為：送鑑改造手槍1 支，認係由仿BERETTA 廠84型半自動
    手槍製造之槍枝，換裝土造金屬槍管而成之改造手槍（槍枝
    管制編號為0000000000號），機械性能良好，可擊發適用子
    彈，認具殺傷力。此有內政部警政署刑事警察局96年3月5日
    刑鑑字第0960019762號槍彈鑑定書，附在卷中可以為證。
三、此外，還有該批扣案之槍彈、查獲時相關之蒐證照片6 張，
    足為佐證。
四、綜前所述，本件事證明確，被告犯行，可以認定。
貳、論罪科刑的理由：
一、被告之行為係犯槍砲彈藥刀械管制條例第8 條第4 項之未經
    許可持有改造手槍罪。
二、關於適用刑法第59條之說明：
（一）犯罪之情狀顯可憫恕，認科以最低度刑仍嫌過重者，得酌
      量減輕其刑，刑法第59條定有明文。條文中所謂犯罪之情
      狀可憫恕者，依立法理由之說明，自係指裁判者審酌（刑
      法）第57條各款所列事項以及其他一切與犯罪有關之結果
      ，認其犯罪足堪憫恕者而言。由此可見，刑法第59條之適
      用與刑法第57條所應考量之因素，並非有截然不同之區別
      ，毋寧，依刑法第57條考慮具體個案中量刑之一切因素後
      ，認依其犯罪情狀，如科處最低度刑仍嫌過重，而有顯可
      憫恕之情形時，即得適用本條規定予以酌量減輕其刑。
（二）最高法院70年度第6 次刑事庭會議決議亦指出：刑法第59
      條規定，犯罪之情狀可憫恕者，得酌量減輕其刑，同法第
      57 條 規定，科刑時應審酌一切情狀，尤應注意左列事項
      （共10款）為科刑重輕之標準，兩條適用上固有區別，惟
      所謂「犯罪之情狀」與「一切情形」云云，並非有截然不
      同之領域，於裁判上酌減其刑時，應就犯罪一切情狀（包
      括第57條所列舉之10款事項），予以全盤考量，審酌其犯
      罪有無可憫恕之事由（即判例所稱有特殊之原因與環境等
      等，在客觀上足以引起一般同情，以及宣告法定低度刑，
      是否猶嫌過重），以為判斷。顯見實務上亦認為適用刑法
      第59條時應考量包括量刑因素在內之一切情狀，以所有之
      量刑因素判斷具體個案是否有科處最低度刑仍嫌過重之情
      形。
（三）槍砲彈藥刀械管制條例第8 條第4 項之未經許可持有改造
      手槍罪，在犯罪類型之分類上，屬於抽象危險犯，亦即該
      犯罪之成立，既無須有任何實害發生為前提，亦不以對於
      法益有實質具體之危險為要件，只需有持有改造手槍之行
      為，均予擬制有法益侵害之危險，不論實際上其行為法益
      侵害之危險性有多小，或者根本難以產生法益侵害，均一
      律處以3 年以上之有期徒刑，在此情形下，於某些具體案
      件中即不免有違反憲法上比例原則，而有違憲疑義。惟參
      照大法官釋字第263 號解釋，倘刑罰立法甚嚴，於情輕法
      重時，得適用刑法第59條酌量減輕其刑，而足以避免過苛
      刑罰者，應認為與憲法尚無牴觸。是在此情形下，法官應
      有適用刑法第59條酌量減輕其刑之義務，而為合乎憲法意
      旨，避免刑罰過苛之裁判。
（四）查本件被告僅因一時失慮而將撿拾之改造手槍予以收藏持
      有，既未同時持有子彈，亦未有證據顯示被告將該改造槍
      枝隨身攜帶出入公共場所，其縱有潛在危險，亦無從與有
      上開情形者相提並論，倘因此即必須至少科處被告3 年有
      期徒刑，未免科以過苛刑罰，而有情輕法重、犯罪之情狀
      顯可憫恕之情形，故依刑法第59條酌量減輕其刑。
三、審酌被告先前並無前科，足認其品行良好，此有臺灣高等法
    院被告前案紀錄表可證；被告因一時失慮，擅自持有具有殺
    傷力之改造手槍，雖對社會治安造成一定程度之潛在危險，
    但其既未持之使用，亦未同時持有子彈，且亦未見有攜帶出
    入公共場所之情形；犯後於偵、審中均坦白承認犯行，未為
    不實的辯解，確實節省檢警人員以及法院不必要的調查資源
    ，有助於明案速斷的刑事訴訟理想等一切情狀，故量處如主
    文所示的刑罰，並依法諭知罰金部分易服勞役之折算標準。
四、關於緩刑：
    被告告經此偵、審程序教訓，以後當知謹慎自持，而無再犯
    之虞，為免執行刑罰，橫生短期刑流弊並因被告入監服刑造
    成其家庭陷入困境，衍生社會問題，應認上開宣告之刑以暫
    不執行為適當，故併為緩刑伍年之宣告。另為使被告對其行
    為付出實質代價，以資時時自我警惕，爰斟酌本件全般案情
    及被告之意願及能力，命被告向國庫支付新台幣20萬元以為
    緩刑之條件。至於檢察官質疑此項附條件緩刑，將使有資力
    者，得免受實質刑罰，無資力即須面對牢獄之災，有違公平
    原則等情，實未考量附條件緩刑並未限於支付金錢乙途，如
    被告無資力，亦可以義務勞務作為緩刑之條件（刑法第74條
    第2 項第5 款參照），僅因本件被告已表明同意上開緩刑之
    條件（本院卷第22頁），經本院審度全般案情後，亦認為適
    當，始命被告履行上開緩刑條件，附此敘明。
五、關於從刑：
    扣案之改造手槍1 支（槍枝管制編號：0000000000號，含彈
    匣1 個）經鑑定結果有殺傷力，已如前述，其為違禁物，自
    應依刑法第38條第1 項第1 款宣告沒收。
參、適用之法律：
一、刑事訴訟法第299 條第1 項前段。
二、槍砲彈藥刀械管制條例第8 條第4 項。
三、刑法第11條前段、第59條、第42條第3 項、第74條第1 項第
    1 款、第2 項第4 款、第38第1 項第1 款。
本案經檢察官黃棋安到庭執行職務
中　　華　　民　　國　　96　　年　　5 　　月　  31  　日
                  刑事第一庭  審判長法  官  劉 興 浪
                                    法  官  羅 貞 元
                                    法  官  蔡 志 宏
以上正本證明與原本無異。
如不服本判決，應於判決送達後10日內向本院提出上訴狀（應抄
附繕本）。告訴人或被害人如對於本判決不服者，應具備理由請
求檢察官上訴，其上訴期間之計算係以檢察官收受判決正本之日
期為準。
                                    書記官  張 玉 楓
中　　華　　民　　國　　96　　年　　6 　　月　　7 　　日
附記論罪法條全文：
槍砲彈藥刀械管制條例第8 條
未經許可，製造、販賣或運輸鋼筆槍、瓦斯槍、麻醉槍、獵槍、
空氣槍或第4 條第1 項第1 款所定其他可發射金屬或子彈具有殺
傷力之各式槍砲者，處無期徒刑或5 年以上有期徒刑，併科新臺
幣1 千萬元以下罰金。
未經許可，轉讓、出租或出借前項所列槍枝者，處5 年以上有期
徒刑，併科新臺幣1 千萬元以下罰金。
意圖供自己或他人犯罪之用，而犯前二項之罪者，處無期徒刑或
7 年以上有期徒刑，併科新臺幣 1 千萬元以下罰金。
未經許可，持有、寄藏或意圖販賣而陳列第 1 項所列槍枝者，處
3 年以上10年以下有期徒刑，併科新臺幣700 萬元以下罰金。
第 1 項至第 3 項之未遂犯罰之。
